臺灣臺北地方法院民事判決　　　　　　　99年度訴字第4737號
原　　　告　潘碧月
被　　　告　朱錫璋
訴訟代理人　劉衡慶律師
　　　　　　黃玥彤律師
上列當事人間請求侵權行為損害賠償事件，經本院刑事庭以99年
度簡附民字第52號裁定移送前來，本院於民國100年5月31日言詞
辯論終結，判決如下：
    主      文
原告之訴駁回。
訴訟費用由原告負擔。
    事實及理由
一程序方面：按訴狀送達後，原告不得將原訴變更或追加他訴，
  但擴張或減縮應受判決事項之聲明、不甚礙被告之防禦及訴訟
  之終結者，不在此限，民事訴訟法第255條第1項第3款、第7款
  定有明文。本件原告起訴時，依民法第179條規定請求被告返
  還溢還款新臺幣（下同）3,570,274元，另依民法第184條規定
  ，請求被告返還新北市○○區○○段深坑子小段27827建號建
  物（門牌安祥路110巷28號6樓）全部及同小段73地號土地應有
  部分100萬分之30800（下稱安祥路房地）、新北市○○區○○
  段201建號建物（門牌北深路3段105號6樓）全部及同小段301
  地號土地應有部分萬分之280（下稱北深路房地）、新北市三
  芝區○○○○段陳厝坑小段238建號建物（門牌聽濤街19號）
  全部及同小段110-26地號土地全部（下稱聽濤街房地）；嗣於
  訴狀送達後之民國99年10月20日具狀就溢還款部分變更聲明請
  求被告返還1,023,380元，並追加依和解書請求被告給付100萬
  元，又於99年11月18日具狀就溢還款部分變更聲明請求被告返
  還1,008,412元、100年5月26日再具狀變更聲明請求被告返還
  6,490,437元。原告就溢還款部分所為變更，核屬擴張或減縮
  應受判決事項之聲明，其追加則不甚礙被告之防禦及訴訟之終
  結，均應准許。
二原告主張：其因投資法拍屋，曾向被告借款約1000萬元，惟已
  於93年間全部清償，且溢還6,490,437元，原告得依民法第179
  條規定請求被告返還。另安祥路房地、北深路房地與聽濤街房
  地係原告獨資購買，並分別與訴外人陳怡萍、被告之妻楊嘉玉
  約定，借名登記於陳怡萍、楊嘉玉名下，原告則保管所有權狀
  ，詎被告於94年間擅自出售，原告得依民法第184條規定請求
  被告返還，移轉登記為原告所有。又被告曾因傷害原告，於95
  年12月21日書立和解書同意賠償原告100萬元，原告得依和解
  書請求被告給付等情。求為判命被告給付原告7,490,437元及
  將安祥路房地、北深路房地與聽濤街房地移轉登記為原告所有
  之判決。
三被告辯稱：兩造曾於93年5月1日對帳，當時原告尚欠被告15,
  276,940元，復於96年4月24日對帳，確認原告尚欠被告1216萬
  元，加上計至100年5月共5年之法定遲延利息304萬元，再減去
  被告應給付給原告之合夥購屋分配款5,899,462元，原告尚欠
  被告9,300,538元。另被告書立和解書，係因原告欠款不還，
  又出言羞辱，兩造遂發生爭執而互相拉扯，致雙方均受有傷害
  ，嗣互提告訴又撤回告訴，被告屈從原告勒索而書立同意賠償
  100萬元之和解書。被告得以原告積欠被告款項中之100萬元與
  被告應給付原告之100萬元抵銷。又安祥路房地、北深路房地
  與聽濤街房地均為被告獨資購買等語。聲明請求駁回原告之訴
  。
四兩造不爭執事項：
  (一)安祥路房地登記為訴外人陳怡萍及楊浩共有，陳怡萍應有部
    分為建物百分之1、土地百萬分之308，楊浩應有部分為建物
    百分之99、土地百萬分之30492；北深路房地與聽濤街房地
    均登記為訴外人楊嘉玉所有。
  (二)被告於95年12月21日書立和解書表示「一本人向潘碧月做諸
    多的公然侮辱及人身傷害，本人鄭重在此公告道歉。二本人
    同意付潘碧月100萬元，雙方達成和解。本人並同意撤銷北
    巿警中正一分刑字第09533156700號之詐欺案告訴。三臺灣
    臺北地方法院必股95年度偵字第26456號雙方互控傷害案件
    ，雙方同意撤回。…」。（參見本院卷第45頁）
五本院之判斷：
  (一)原告依民法第179條規定請求被告返還溢還款6,490,437元部
    分：
    原告主張已清償對於被告之借款債務，且溢還6,490,437元
    等情，為被告所否認，原告自應負舉證責任。經查，原告主
    張以匯款方式還款至95年1月5日止，均未對帳等語，被告則
    辯稱兩造曾於93年5月1日對帳，當時原告尚欠15,276,940元
    ，復於96年4月24日對帳，確認原告尚欠1216萬元等語，並
    提出結算書兩份為證（參見本院卷(一)第209至211頁）。原告
    固不爭執於兩份結算書上簽名（參見本院卷(一)第88頁之原告
    說明、第166頁之100年4月7日言詞辯論筆錄、本院卷(二)第80
    頁之100年5月31日言詞辯論筆錄），惟主張：93年5月1日結
    算書有4筆錯誤，累計金額應不到15,308,992.25元，96年4
    月24日結算係以被告將8件投資案轉讓原告為條件，因8件投
    資案總金額為1376萬元，原告又溢還被告100多萬元，故結
    算書記載原告尚欠1216萬元等語，被告則否認原告此部分主
    張，且觀乎96年4月24日結算書僅記載「潘前欠朱至95年5月
    止尚欠新臺幣1216萬元」，並無關於原告所稱轉讓投資案之
    記載，尚難認原告之主張屬實。再者，原告陳稱96年4月24
    日結算以後未再還款，自難認已清償所欠1216萬元，其主張
    溢還被告6,490,437元，亦不足採。從而，原告依民法第179
    條規定請求被告返還溢還款6,490,437元，為無理由。
  (二)原告依和解書請求被告給付100萬元部分：
    被告曾因傷害等事件，於95年12月21日書立和解書，同意賠
    償原告100萬元等情，為兩造所不爭執。惟原告依和解書請
    求被告給付100萬元，被告則主張以原告對被告之欠款抵銷
    。經查，兩造於96年4月24日結算至95年5月止，原告尚欠被
    告1216萬元，已如前述；另被告辯稱：因原告欠款不還，又
    出言羞辱，兩造遂發生爭執而互相拉扯，致雙方均受有傷害
    ，且上開欠款須加上計至100年5月共5年之法定遲延利息304
    萬元並減去被告應給付給原告之合夥購屋分配款5,899,462
    元等情，未據原告爭執。則被告辯稱原告尚欠被告9,300,
    538元，被告得以其中100萬元與被告應給付原告之100萬元
    抵銷等語，並非無據。經抵銷後，原告自不得再依和解書請
    求被告給付100萬元。
  (三)原告依民法第184條規定請求被告將安祥路房地、北深路房
    地與聽濤街房地移轉登記為原告所有部分：
    原告雖主張：被告擅自將安祥路房地出售並移轉登記給訴外
    人韓宏道，另擅自將北深路房地及聽濤街房地出售，但尚未
    辦理移轉登記等情，依民法第184條侵權行為之規定請求被
    告將上開房地移轉登記為原告所有，惟被告否認之。經查，
    目前安祥路房地登記為訴外人陳怡萍及楊浩共有，北深路房
    地及聽濤街房地均登記為訴外人楊嘉玉所有（參見兩造不爭
    執事項(一)、本院卷第128至133頁之登記謄本），原告並陳稱
    原與陳怡萍、楊嘉玉約定將上開房地借名登記於陳怡萍、楊
    嘉玉名下等情（參見本院卷(一)第145頁之100年1月11日言詞
    辯論筆錄），則姑不論原告主張被告擅自出售等情是否可採
    ，被告既非上開房地之所有權人，上開房地之所有權顯非被
    告有權處分之標的。經本院闡明，原告仍聲明請求被告返還
    上開房地，將上開房地移轉登記為原告所有，其請求自無理
    由。
六綜上所述，原告依民法第179條規定請求被告返還溢還款6,490
  ,437元、依和解書請求被告給付100萬元、依民法第184條規定
  請求被告將安祥路房地、北深路房地與聽濤街房地移轉登記為
  原告所有，均無理由，應予駁回。
七至兩造其餘之攻擊防禦方法及證據資料，經本院斟酌後，認為
  均不足以影響本判決之結果，自無一一詳予論述之必要，附此
  敘明。
八據上論結，本件原告之訴為無理由。依民事訴訟法第78條，判
  決如主文。
中    華    民    國    100    年     6    月    14   日
                  民事第二庭  法  官  林玲玉
以上正本係照原本作成。
如對本判決上訴，須於判決送達後20日內向本院提出上訴狀。如
委任律師提起上訴者，應一併繳納上訴審裁判費。
中    華    民    國    100    年     6    月    14   日
                              書記官  劉碧輝